【裁判字號】    98,易,475
【裁判日期】    980407
【裁判案由】    竊盜
【裁判全文】
臺灣臺中地方法院刑事判決               98年度易字第475號
公  訴  人  臺灣臺中地方法院檢察署檢察官
被      告  丁○○
            己○○
                        （另案在臺灣臺中監獄執行中）
上列被告因竊盜案件，經檢察官提起公訴（97年度偵字第1744號
），本院判決如下：
    主    文
丁○○竊盜，累犯，處有期徒刑捌月；又竊盜，累犯，處有期徒
刑陸月；又共同竊盜，累犯，處有期徒刑肆月，應執行有期徒刑
壹年肆月。
己○○無罪。
    犯罪事實
一、丁○○前曾因違反毒品危害防制條例案件，經本院於民國94
    年11月28日以94年度訴字第3047號判決判處有期徒刑8月、3
    月，合併定應執行有期徒刑10月確定，甫於95年7月29日縮
    刑期滿執行完畢。詎其仍不知悔改，復基於意圖為自己不法
    所有之各別犯意，先後為下列竊盜行為：
  (一)於96年9月30日凌晨2時許，在臺中縣大甲鎮○○路與信義路
    口，以自備鑰匙（該鑰匙已在丁○○另竊盜案中被判決諭知
    沒收確定），竊取甲○○所有車牌號碼M3- 4775號自小貨車
    【市價新臺幣（下同）約7萬元】得手。
  (二)於96年10月21日凌晨1時許，在臺中市西屯區○○○路西南
    巷口，以自備鑰匙（該鑰匙已在丁○○另竊盜案中被判決諭
    知沒收確定），竊取丙○○所有車牌號碼EI- 9843號自小貨
    車（市價約1萬元）得手。
  (三)於96年10月21日凌晨2時30分許，與姓名年籍不詳綽號「阿
    聰」之成年男子，基於意圖為自己不法所有之犯意聯絡，在
    臺中市南屯區○○○街55號，共同以徒手搬運之方式竊取戊○○所有之廢電池30顆（市價3萬元）得手，並由丁○○以
    上開車牌號碼EI- 9843號自小貨車，將竊得之廢電池運往臺
    中巿西屯區○○路1之150號「寶任有限公司」廢鐵回收場，
    變賣給不知情之負責人賴國寶。
二、案經甲○○、丙○○、戊○○訴由臺中市警察局第四分局報
    告臺灣臺中地方法院檢察署檢察官偵查起訴。
    理    由
壹、被告丁○○部分：
一、按被告以外之人於審判外之陳述，雖不符前4條之規定，而
    經當事人於審判程序同意作為證據，法院審酌該言詞陳述或
    書面陳述作成時之情況，認為適當者，亦得為證據。當事人
    、代理人或辯護人於法院調查證據時，知有第159條第1項不
    得為證據之情形，而未於言詞辯論終結前聲明異議者，視為
    有前項之同意，刑事訴訟法第159條之5定有明文。經查證人
    即告訴人甲○○、丙○○、戊○○、證人陳錦明及證人即「
    寶任有限公司」負責人賴國寶於警詢中之證詞，證人即共同
    被告己○○於警詢及偵查中之證詞，被告丁○○及檢察官在
    本院準備程序中均未爭執其證據能力，且亦未於本案言詞辯
    論終結前聲明異議，本院審酌證人即告訴人甲○○、丙○○
    、戊○○於警詢之指訴，乃案發後就其等失竊上開自小貨車
    、廢電池之事實所為，且依其等陳述作成時之情況，並無不
    適當之情形，依刑事訴訟法第159條之5第2項規定，自有證
    據能力；又證人陳錦明及賴國寶於警詢之證述，乃案發依後
    其等親身經歷之事實所為，且依其等陳述作成時之情況，並
    無不適當之情形，依刑事訴訟法第159條之5第2項規定，自
    有證據能力；至共同被告己○○，於警詢中及偵查中所為之
    供述，乃案發後依其親身經歷之事實所為，且依其陳述作成
    時之情況，並無不適當之情形，依刑事訴訟法第159條之5第
    2項規定，自有證據能力，合先敘明。
二、上揭犯罪事實，業據被告丁○○迭於警詢、偵查中及本院審
    理時均坦承不諱，核與證人即被害人甲○○、丙○○、戊○○及證人陳錦明，分別於警詢時證述失竊之情節相符，亦與
    證人即「寶任有限公司」負責人賴國寶於警詢時證述之收購
    情節相符，並有車牌號碼M3- 4775號、車牌號碼EI- 9843號
    自小貨車車籍查詢基本資料詳細畫面各1張、「寶任有限公
    司」廢鐵回收場收購記錄翻拍照片12張（其中由第8張及第
    12張翻拍照片可知，被告丁○○曾以車牌號碼M3- 4775號及
    EI - 9843號自小貨車，將所竊得之贓物運往「寶任有限公
    司」廢鐵回收場變賣）附卷可憑，足見被告之自白與事實相
    符。
    本件事證明確，被告犯行堪以認定。
三、核被告丁○○所為，均係犯刑法第320條第1項之普通竊盜罪
    。其與綽號「阿聰」之成年男子，就上開犯罪事實欄一(三)之
    犯行，有犯意之聯絡與行為之分擔，均為共同正犯。其所犯
    上開3次竊盜犯行，犯意各別，行為互殊，應予分論併罰。
    查被告丁○○於94年間因違反毒品危害防制條例案件，經本
    院判處有期徒刑8月、3月，合併定應執行為有期徒刑10月確
    定，於95年7月29日縮刑期滿執行完畢，有臺灣高等法院被
    告前案紀錄表附卷可稽，其於5年內故意再犯本件有期徒刑
    以上之上開3罪，均為累犯，均應依法加重其刑。爰審酌被
    告丁○○正值青壯之年，竟不思以正當方法獲取金錢、財物
    ，為貪圖私利，一再竊取他人之財物，危害社會治安非輕，
    且致被害人蒙受損失，惟其犯罪後坦承犯行，態度良好，暨
    各次竊取財物之價值等一切情狀，分別量處如主文所示之刑
    ，並定其應執行之刑，以示懲儆。至被告丁○○所有供犯罪
    所用之鑰匙1支，業於其另竊盜案件中經本院判決諭知沒收
    確定（97年度易字第39號）在案，且非屬違禁物，爰不再予
    以宣告沒收，併此敘明。
貳、被告己○○部分：
一、公訴意旨略以：被告己○○與丁○○，共同基於意圖為自己
    不法所有之犯意聯絡，分別（一）於96年9月30日凌晨2時許
    ，在臺中縣大甲鎮○○路與信義路口，以自備鑰匙竊取甲○○所有車牌號碼M3- 4775號自小貨車（市價約7萬元）得手
    ；（二）於96年10月21日凌晨1時許，在臺中市西屯區○○○路西南巷口，以自備鑰匙竊取丙○○所有車牌號碼EI-
    9843號自小貨車（市價1約萬元）得手；（三）於96年10月
    21日凌晨2時30分許，在臺中市南屯區○○○街55號，以徒
    手搬運之方式竊取戊○○所有之廢電池30顆（市價3約萬元
    ）得手，並以上開車牌號碼EI- 9843號自小貨車，將竊得之
    廢電池運往臺中巿西屯區○○路1之150號「寶任有限公司」
    廢鐵回收場，變賣給不知情之負責人賴國寶，因認被告己○○涉犯刑法第320條第1項竊盜罪嫌云云。
二、按犯罪事實應依證據認定之，無證據不得認定犯罪事實；不
    能證明被告犯罪者，應諭知無罪之判決，刑事訴訟法第154
    條第2項、第301條第1項分別定有明文。又認定不利於被告
    之事實，須依積極證據，苟積極證據不足為不利於被告事實
    之認定時，即應為有利於被告事實之認定，更不必有何有利
    之證據；認定犯罪事實所憑之證據，雖不以直接證據為限，
    間接證據亦包括在內，然而無論直接或間接證據，其為訴訟
    上之證明，須於通常一般之人均不致有所懷疑，而得確信其
    為真實之程度者，始得據為有罪之認定，倘其證明尚未達到
    此一程度，而有合理性之懷疑存在時，即無從遽為有罪之確
    信，最高法院分別著有30年上字第816號判例及76年臺上字
    第4986號判例可資參照。且刑事訴訟法第161條已於91年2
    月8日修正公布，其第1項規定：檢察官就被告犯罪事實，應
    負舉證責任，並指出證明之方法。因此，檢察官對於起訴之
    犯罪事實，應負提出證據及說服之實質舉證責任。倘其所提
    出之證據，不足為被告有罪之積極證明，或其指出證明之方
    法，無從說服法院以形成被告有罪之心證，基於無罪推定之
    原則，自應為被告無罪判決之諭知，亦有最高法院92年度臺
    上字第128號判例意旨可資參照。
三、公訴人認被告己○○涉犯上開竊盜罪嫌，無非以被告己○○
    於警詢中之自白及共同被告丁○○於警詢之供述、證人陳錦
    明於警詢之證述為其論據。訊據被告己○○堅決否認上開犯
    行，辯稱：伊曾和丁○○一起偷過3次鐵門，但是都已判刑
    確定，起訴書附表所載車牌號碼M3-4775、M3-4775號自小貨
    車和廢電池，伊並未和丁○○一起偷竊等語。經查：
  (一)被告己○○於警詢時固供稱：96年10月間曾和丁○○在台中
    市竊得1輛小貨車，在台中縣竊得3次白鐵門、小鐵門，都是
    彭世銓開車隨意尋找目標，所以伊不清楚竊盜處所等語（見
    警詢筆錄第20頁）。其上開3次與被告丁○○共同竊取不銹
    鋼鐵門之行為，確經本院另案以97年度易字第190號判決合
    併判處有期徒刑10月確定，有該案判決書1件附卷可稽（見
    偵查卷第89頁），足見其竊取不銹鋼鐵門之行為與事實相符
    。然其就竊取上開自小貨車之確切時間、地點、車牌號碼所
    供均不明確，且其於偵審中均堅詞否認和被告丁○○有共同
    竊取起訴書附表所載車牌號碼M3-4775、M3-4775號自小貨車
    行為，則其是否有和被告丁○○共同竊取自小貨車之行為，
    即有可疑。
  (二)被告丁○○於警詢中均坦承車牌號碼M3-4775、M3-4775號自
    小貨車係伊個人所竊，其雖另供稱：「（你至廢鐵回收場變
    賣紀錄共12次，己○○有無參與竊盜？）騎機車的部分是我
    個人竊取的，開自小貨車的部分己○○都有參與。」云云（
    見警詢筆錄第16頁）。其所稱「開自小貨車的部分己○○都
    有參與」，然並未供稱曾和被告己○○共同竊取M3 -4775、
    M3 -4775號自小貨車，是其所指被告己○○參與者，究係竊
    取不銹鋼鐵門？或係竊取M3-4775、M3-4775號自小貨車？或
    係其他車輛？均有不明；況被告丁○○自警詢至偵查中均未
    曾供稱與被告己○○共同竊取上開2輛自小貨車，於本院審
    理中以證人身分做證時，除坦承係伊自己行竊外，亦均否認
    被告陳榮裕有共同參與，核與被告己○○所辯未參與行竊之
    情相符。
  (三)被告己○○於警偵審中均始終否認曾和被告丁○○共同竊取
    犯罪事實欄一(三)所載之廢電池；而被告丁○○於警偵訊中亦
    未供稱曾和被告己○○一起竊取上開廢電池，其於本院審理
    中以證人身分結證稱：伊係與綽號「阿聰」者一起竊取廢電
    池，並非被告己○○等語。證人即回收業者賴國寶於警詢中
    證稱：「（丁○○有無與他人一同前來？）我沒注意。」、
    「（警方提示己○○之刑案相片，你是否曾看過該人與丁○○一同前來？）我沒看過。」等語（見警詢筆錄第45頁）。
    證人陳錦明於警詢中雖證稱：伊於96年10月21日2時40分左
    右發現有2個人在臺中市南屯區○○○街搬東西等語，其另
    證稱：「（你當場看到現場有幾人？）看到2個人。」、「
    （你是否記得這2人的長相、衣著、特徵？）沒有，時間太
    短了。」、「（過程大約進行多久？）約1分鐘左右。」「
    （你是否可以詳述一下當時的情況？）一開始是我先聽到聲
    音，向外看時發現有2個人在搬東西，他們在搬我家對面電
    池行的電池」、「（警方若提示嫌犯相片供你指認，你可否
    認出該2名嫌犯？）因為從樓上看下去，且深夜視線不是很
    清楚，我不太敢確定可否認出。」、「（警方提示丁○○與
    己○○的刑案相片供你指認，你是否認識該2人？）不認識
    。」等語（見警詢筆錄第50頁），是證人陳錦明所見僅係有
    2人一同竊取被害人戊○○之廢電池，然因當時天色昏暗、
    行竊之時間極短，且係由3樓往下看，故其本身亦無法確認
    偷廢電池之人究為何人。是證人賴國寶、陳錦明所證均難採
    為不利於被告己○○之認定。
四、綜上所述，被告己○○就上開所辯前後一致，核與證人即共
    同被告丁○○於警偵審所證之情節相符，堪以採信。此外，
    復查無其他積極證據，足以證明被告己○○確有參與上開3
    次竊盜犯行，自難僅憑被告己○○、丁○○於警詢時不明確
    之供述、未在現場之被害人甲○○、丙○○、戊○○之指訴
    及證人賴國寶、陳錦明之證述，遽論被告己○○有何竊盜之
    犯行，其犯罪不能證明，參諸前開規定與判例意旨，自應諭
    知被告己○○無罪之判決。
據上論斷，應依刑事訴訟法第299條第1項前段、第301條第1項，
刑法第28條、第320條第1項、第47條第1項、第51條第5款、刑法
施行法第1條之1，判決如主文。
本案經檢察官乙○○到庭執行職務。
中    華    民    國    98    年    4     月    7     日
                  刑事第五庭     法  官 唐光義
以上正本證明與原本無異。
如不服本判決應於收受判決後10日內向本院提出上訴書狀，並應
敘述具體理由；其未敘述上訴理由者，應於上訴期間屆滿後20日
內向本院補提理由書（均須按他造當事人之人數附繕本）「切勿
逕送上級法院」。
                                 書記官 黃聖心
中    華    民    國    98    年    4     月    7     日
附錄論罪科刑法條
中華民國刑法第320條（普通竊盜罪、竊佔罪）
意圖為自己或第三人不法之所有，而竊取他人之動產者，為竊盜
罪，處5年以下有期徒刑、拘役或5百元以下罰金。
意圖為自己或第三人不法之利益，而竊佔他人之不動產者，依前
項之規定處斷。
前二項之未遂犯罰之。


司法院資訊處製作；財團法人民間司法改革基金會備份。
